臺灣高雄地方法院小額民事判決
111年度雄小字第2644號
原      告  易承平  
被      告  毛宗耀  
被      告  高豐交通有限公司

法定代理人  楊擎政  
上  一  人
訴訟代理人  盧瑞雄  
上列當事人間損害賠償(交通)事件，本院於民國111年11月17日
言詞辯論終結，判決如下：
    主  文
一、被告應連帶給付原告新臺幣壹萬伍仟零貳拾元。
二、原告其餘之訴駁回。
三、訴訟費用新臺幣壹仟元由被告連帶負擔。
四、本判決原告勝訴部分得假執行。但被告如以新臺幣壹萬伍仟
    零貳拾元供擔保後，得免為假執行。
五、原告其餘假執行之聲請駁回。　　
    事實及理由
一、被告毛宗耀經合法通知，未於言詞辯論期日到場，核無民事
    訴訟法第386條各款所列情形，爰依原告聲請，由其一造辯
    論而為判決。
二、原告主張：被告於民國111年7月28日21時10分許，駕駛車牌
    號碼000-0000號計程車，行經高雄市三民區建工路與建工路
    707巷口處時，因偏右行駛而未注意車前狀況及兩車併行之
    間隔，而撞擊原告駕駛之TDK-9253號計程車（下稱系爭車輛
    ），使系爭車輛因而受損(車主已將債權讓與原告)，原告因
    支出修繕費用新臺幣（下同）13,337元（含鈑金塗裝費用11
    ,897元、零件費用1,440元，卷第23頁）、另請求營業損失
    每日2,070元共三日計6,210元、精神慰撫金6,210元。聲明
    ：被告應連帶給付原告25,757元。願供擔保請准宣告假執行
    。
三、被告毛宗耀經合法通知未到亦未提出書狀作何聲明或答辯。
    被告高豐交通有限公司(下稱高豐公司)則以：事故發生時，
    原告有會同被告公司到保養廠估價，估價金額是5,000 元，
    原告本來說好，後來又走掉了，被告確實有要幫原告修理回
    復原狀的意思，是原告不要等語。聲明：原告之訴駁回。
四、本院的判斷：
　㈠經查，被告毛宗耀駕駛計程車於上開時間行經上開地點，因
    偏右行駛而未注意車前狀況及兩車併行之間隔，而撞擊原告
    系爭車輛，致系爭車輛因而受損等事實，業據提出估價單等
    為證，核屬相符，並有本院職權調閱高雄市政府警察局道路
    交通事故初步分析研判表、談話紀錄表、交通調查紀錄表、
    現場圖及現場照片等可參，被告高豐公司對過失均為毛宗耀
    及二人應連帶負賠償責任之事實亦未為爭執、被告毛宗耀經
    合法通知既未到場爭執，亦未提出書狀作何有利於己之答辯
    以供本院審酌；本院依上開調查證據結果，自應認原告之主
    張為真實。是被告就本件事故有過失，致系爭車輛受損，自
    應負連帶損害賠償責任。被告雖辯稱事故發生時已到保養廠
    估價為5,000元，原告本來同意後來又不要，惟兩造既未達
    成合意亦未修繕完畢，被告亦未提出原告確實同意以5,000
    元修繕之證明，所為抗辯即無理由。參以原告提出之估價單
    係由高都汽車股份有限公司出具，所為修繕項目亦與車損照
    片大致相符，高豐公司亦表示沒有意見(卷第69頁背面)，是
    原告請求此部分車損即有理由。
  ㈡惟按物被毀損時，被害人除得依民法第196條請求賠償外，並
    不排除民法第213條至第215條之適用。依民法第196條請求
    賠償物被毀損所減少之價額，得以修復費用為估定之標準，
    但以必要者為限（例如：修理材料以新品換舊品，應予折舊
    ）。經查，系爭車輛為110年5月出廠，因本件車禍支出修復
    必要費用13,337元（含鈑金塗裝費用11,897元、零件費用1,
    440元），有行車執照及估價單可參；則系爭車輛既非新車
    ，依上開說明，其修復時材料更換係以新品替換舊品，計算
    零件材料之損害賠償數額時，應扣除折舊部分始屬合理。又
    依行政院所頒固定資產耐用年數表及固定資產折舊率表，運
    輸業用客車之耐用年數為4年，依平均法計算其折舊，並參
    酌營利事業所得稅查核準則第95條第6項規定，系爭車輛自
    出廠日迄本件事故發生時111年7月28日止，實際使用時間為
    1年3個月，則零件扣除折舊後之修復費用估定為
　　1,080元【計算方式：1.殘價＝取得成本÷( 耐用年數＋1)即1,
    440÷(4+1)≒288（小數點以下四捨五入）；2.折舊額 ＝(取得
    成本－殘價)×1/（耐用年數）×（使用年數）即(1,440－288) 
    ×1/4×（1+3/12）≒360（小數點以下四捨五入）；3.扣除折
    舊後價值＝（新品取得成本－折舊額）即1,440－360＝1,080】
    ；加計不用計算折舊的工資11,897元，原告得請求被告賠償
    之車損修理費用為元(1,080+11,897=12,977)。
  ㈢原告另請求三天不能營業之損失6,210元：再按損害賠償，除
    法律另有規定或契約另有訂定外，不僅須填補債權人所受損
    害（即積極損害），並須填補債權人所失利益（即消極損害
    ），民法第216條規定甚明。營業用小客車因受損以待修繕
    而不能使用之期間之營業損失，即屬所失利益（最高法院81
    年度台上字第2149號民事裁判要旨參照)。原告主張其以駕
    駛計程車為業，惟計程車為巡迴營業，其營業之時間長短各
    異，故收入亦各有不同，其平均營業收入，極難估算，原告
    雖提出加入UBER後之薪資，惟期間自111年6月至111年9月(
    卷第73頁)，僅三個月時間且未扣除營業成本(如油料支出等
    )，不能以之作為計算其營業損失，被告亦抗辯計程車沒有
    請求營業損失。然民事訴訟法第222條第2項規定，當事人已
    證明受有損害而不能證明其數額或證明顯有重大困難者，法
    院應審酌一切情況，依所得心證定其數額。是本院審酌依據
    交通部統計處109年10月編印之計程車營運狀況調查報告，1
    08年間高雄市專職計程車駕駛人平均每月營業總收入為40,2
    79元，平均每月營業支出（包含燃料費、保養維修費、保險
    費、服務費、停車費，不含固定支出如車輛貸款、車輛租金
    等）為19,858元，平均每月營業淨收入為20,421元，足認10
    8年間高雄市專職計程車駕駛人平均每日營業總收入約為1,3
    43元(計算式：40,279÷30＝1,343，小數點以下四捨五入，下
    同)，平均每日營業支出約為662元(計算式：19,858÷30＝662
    )、平均每日營業淨收入約為681元(計算式：20,421÷30＝681
    )。又衡以上開調查報告雖係108年間之收入、支出，惟此兩
    年間高雄市之經濟發展變化甚小，仍具參考價值，再考量系
    爭車輛維修期間時值新冠肺炎疫情期間等因素，系爭計程車
    每日營業淨收入應以681元計算較為合理，原告得請求被告
    賠償於修車期間內之所失利益即營業損失應為2,043元（計
    算式681×3＝2,043元），原告逾此金額之請求，則無理由。
　㈣原告另請求精神慰撫金6,210元部分：又不法侵害他人之身體
    、健康、名譽、自由、信用、隱私、貞操，或不法侵害其他
    人格法益而情節重大者，被害人雖非財產上之損害，亦得請
    求賠償相當之金額，民法第195條第1項前段固有明文，惟侵
    權行為被害人請求加害人賠償精神慰撫金，須以人格權受有
    侵害為要件，如被害人僅單純為財產權遭受侵害，依我國現
    行民法體系，自不得請求精神慰撫金。經查，原告主張因系
    爭車輛受損請求被告連帶賠償精神慰撫金6,210元，惟原
　　告並未因本件車禍事故受有體傷，亦無其他證據可證原告有
    何人格權受有侵害，則原告因系爭車輛受有損害為單純財產
    權受損，依上開說明，原告無從請求精神慰撫金，原告此部
    分主張，即無理由。
　㈤是原告得請求被告連帶賠償之金額為15,020元(12,977+2,043
    =15,020)，原告其餘金額之請求即無理由應予駁回。
四、綜上所述，原告依侵權行為之法律關係，請求被告連帶給付
    15,020元，為有理由，應予准許；原告逾此範圍之請求則無
    理由，應予駁回。
五、本件係適用小額程序所為被告敗訴之判決，依民事訴訟法第
    436 條之20規定，法院應依職權宣告假執行。並由本院依民
    事訴訟法第392 條第2 項之規定，依職權宣告被告為原告預
    供擔保，得免為假執行。原告敗訴部分假執行之聲請亦無理
    由而應併予駁回。
六、本件兩造各為一部勝訴、一部敗訴，因原告確有提起本件訴
    訟必要，且起訴後應徵之裁判費至少為1,000 元（民事訴訟
    法第77條之13規定參照），是本院認應依民事訴訟法第79條
    規定，酌量情形由被告全部負擔。
中　　華　　民　　國　　111 　年　　11　　月　　29　　日
                  高雄簡易庭  法  官    林玉心
以上正本係照原本作成。
民事訴訟法第436 條之24第2 項：對於本判決之上訴，非以違背
法令為理由，不得為之。如對本判決上訴，須於判決送達後20日
內向本院提出上訴狀，並須表明原判決所違背之法令及其具體內
容與依訴訟資料可認為原判決有違背法令之具體事實之上訴理由
。（均須按他造當事人之人數附繕本）。
中　　華　　民　　國　　111 　年　　11　　月　　29　　日
                              書記官    李月君